【裁判字號】    98,交簡上,93
【裁判日期】    980617
【裁判案由】    公共危險
【裁判全文】
臺灣高雄地方法院刑事判決            98年度交簡上字第93號
上  訴  人
即  被  告  甲○○
上列上訴人即被告因公共危險案件，不服本院高雄簡易庭中華民
國98年3 月27日98年度審交簡字第648 號簡易判決（聲請簡易判
決處刑案號：臺灣高雄地方法院檢察署檢察官97年度偵字第2727
5 號），提起上訴，本院管轄之第二審合議庭判決如下：
    主  文
上訴駁回。
    事  實
一、甲○○明知於公眾往來之陸路上集體闖紅燈、占據車道併排
    駕駛等駕駛行為，足生道路交通公眾往來之危險，竟與其他
    真實姓名年籍不詳之人共同基於致生陸路往來危險之犯意聯
    絡，於民國97年3 月30日凌晨3 時52分許，在高雄縣鳳山市
    某處，駕駛車牌號碼0721-TE 號自用小客車（下稱系爭車輛
    ），與其他1 、20名真實姓名年籍不詳之成年人，分別騎乘
    機車或駕駛自小客車等方式，群聚集結成車隊，沿高雄縣鳳
    山市○○路等處行駛，沿途並占據道路併行、闖越紅燈等，
    使往來之車輛難以維持正常安全行車，嚴重影響參與道路交
    通公眾之安全，並以此方式致生陸路往來之危險。嗣經警沿
    路以攝影機尾隨蒐證，始發覺犯行。
二、案經高雄市政府警察局苓雅分局移送臺灣高雄地方法院檢察
    署檢察官偵查起訴。
    理  由
壹、證據能力方面
一、按被告以外之人於審判外之陳述，雖不符前4 條之規定，而
    經當事人於審判程序同意作為證據，法院審酌該言詞陳述或
    書面陳述作成時之情況，認為適當者，亦得為證據。當事人
    、代理人或辯護人於法院調查證據時，知有第159 條第1 項
    不得為證據之情形，而未於言詞辯論終結前聲明異議，視為
    有前項之同意，刑事訴訟法第159 條之5 定有明文。
二、查本件被告犯罪事實之證據方法，詳如起訴書所引之證據等
    ：(一)員警之職務報告；(二)檢察事務官勘驗報告；(三)飆車路線
    地圖；(四)系爭車輛擷取照片1 張、錄影光碟1 片等，被告同
    意均列入證據方法（見本院交簡上字卷【下稱本院卷】第17
    頁、第32頁），是本院審酌該言詞陳述或書面陳述作成時之
    情況，認為適當，自得採為證據能力，先行敘明。
貳、實體方面
一、訊據被告甲○○矢口否認前開犯行，辯稱：當時被飆車族前
    後包圍住，只想快一點脫離他們，同時也有一台貨車無法離
    開現場等語。
二、然查：
  (一)對於上開時、地，被告與不詳姓名年籍之1 、20人駕車在公
    眾往來之陸路上，集體闖紅燈、占據車道併排駕駛，及使往
    來之車輛難以維持正常安全行車等事實，俱為被告所不爭執
    ，並有查獲員警之職務報告、本署檢察事務官勘驗報告、飆
    車路線地圖、系爭車輛擷取照片1 張、錄影光碟1 片等附卷
    可證，此部分事實，堪以認定。是本件所應究者，係被告主
    觀上有無妨害公眾往來之認識。
  (二)本院於準備程序中，當庭勘驗本件案發之蒐證錄影光碟（蒐
    證光碟內容共7 段，關於被告之部分僅係第2 段，共9 分18
    秒），勘驗結果為：97年3 月30日4 時12分，光碟第2 段
    讀檔時間（下同）之4 分22秒處始出現本件被告所駕駛之系
    爭車輛，4 分29秒處方清楚辨識系爭車輛車牌號碼，系爭車
    輛一開始行駛於右方內側車道（其後方另有一部車牌號碼06
    12-JJ 號自小客車），左方為分隔島，前、右、後方為汽車
    及機車飆車族【時間從4 分22秒開始至5 分13秒】，行至建
    國、鳳松路口時，系爭車輛並與其他汽車、機車飆車族一起
    闖紅燈【4 分33秒】；系爭車輛始終跟著汽車、機車飆車
    族行駛前進，於5 分36秒向右變換車道後繼續行駛，再於6
    分10秒再次向變換到機車車道上穿越十字路口，繼續跟著機
    車行駛【時間從5 分14秒到6 分12秒】；適左前方車道有
    一小貨車，再經一個十字路口後，系爭車輛於6 分31秒又向
    左變換車道回到外側車道，而該貨車已離開系爭車輛、機車
    飆車族、其他汽車聚集而成之車陣，惟系爭車輛仍繼續往前
    行駛，於7 分0 秒再度變換車道到內側車道中，又於7 分6
    秒變換車道到外側車道，後又變換到內側車道行駛並於7 分
    34秒闖紅燈【時間從6 分13秒到7 分42秒】；系爭車輛於
    7 分43秒再變換到外側側道並繼續跟著該飆車族行駛，再於
    8 分3 秒跟著飆車族右轉，稍後並欲超前車而逆向行駛【8
    分33秒】，隨即變換車道回同向內側車道後繼續行駛【時間
    從7 分43秒至9 分18秒】，嗣警方再對其他車蒐證至影片結
    束，惟均與系爭車輛無關，此有本院98年5 月14日準備程序
    之勘驗筆錄在卷足憑（見本院卷第19頁至第20頁）。
  (三)是依前揭勘驗蒐證光碟結果，足認：被告自4 分22秒起至
    9 分18秒止之蒐證光碟所示，其與機車飆車族群聚之時間長
    達至少約5 分鐘以上，且該期間被告所駕駛之系爭車輛始終
    處於機車飆車族之車陣中，自外觀看來，係屬一個整體，橫
    阻於整個道路；在群聚長達5 分左右之車陣中，曾經通過
    多處十字路口、岔路，有多次離開車陣機會，惟被告均未選
    擇離開，仍繼續緊緊隨同於車陣中，時前時後，甚至一同闖
    越紅燈，並有少數逆向行駛情形（蒐證光碟內系爭車輛與機
    車飆車族所行駛之道路，多半設有分隔島）；途遇機車飆
    車族之同遭包圍之貨車，僅出現在畫面約2 、3 秒即脫離車
    陣，足證縱然遭機車飆車族包圍，亦無不能脫離之情形。是
    被告所稱遭包圍無法脫離等語，顯無足採。
  (四)承上，本件機車飆車族已造成道路壅塞之客觀情形，業如前
    述。而被告縱然於初始並無參與機車飆車族共同壅塞道路之
    意，係遭機車飆車族所包圍，然其遭包圍後，若無參與飆車
    之意思，自應選擇暫停閃避待飆車族通過，或另循他途行駛
    ，以確保自身行車安全，並避免自己所駕駛車輛與機車飆車
    族過於接近，加重壅塞道路狀態，而防止與機車飆車族共同
    致生公眾往來安全，方符常情；惟其既無不能脫離車陣之情
    狀，且對於客觀上造成道路壅塞之情形已有認識，竟仍不採
    取前揭防範措施，更沿路與機車飆車族保持併行狀態，足徵
    其有與之共同壅塞道路之意，是被告上開所辯，顯係臨訟飾
    卸之詞，不足採信。綜上所述，本件事證明確，被告犯行堪
    以認定。
三、按刑法第185 條第1 項之妨害公眾往來安全罪，係採具體危
    險說，祇須壅塞之行為，造成公眾往來之危險狀態為已足，
    不以全部壅塞或發生實害為必要，最高法院79年臺上字第22
    50號著有判例。次按，意思之聯絡並不限於事前有所謀議，
    即僅於行為當時有共同犯意之聯絡者，亦屬之，且其表示之
    方法亦不以明示通謀為必要，即相互間有默示之合致，亦無
    不可；又共同正犯之意思聯絡原不以數人間直接發生者為限
    ，即有間接之聯絡者，亦包括在內（最高法院73年臺上字第
    2364號、77年臺上字第2135號判例意旨可資參照）。從而，
    本件被告雖非自始即與其他人等具有妨害公眾交通往來安全
    之犯意聯絡，然猶逕自加入該飆車隊伍，並共同以前揭方式
    行駛於道路，顯見其等加入該車輛隊伍之際，要與該隊伍內
    成員已有默示合致之犯意聯絡，且有行為分擔。
四、是核被告所為，係犯刑法第185 條第1 項妨害公眾往來安全
    罪。其與其餘1 、20名姓名年籍不詳之成年人就本件犯行，
    有犯意聯絡及行為分擔，為共同正犯。原審因而適用刑事訴
    訟法第449 條第1 項前段、第3 項、第454 條第2 項，刑法
    第28條、第185 條第1 項、第41條第1 項前段，刑法施行法
    第1 條之1 之規定，並審酌被告明知飆車行為嚴重危害交通
    安全，仍於深夜時分在公眾往來之道路競飆，對公眾通行之
    安全危害甚鉅，甚且可能引起公安事故危機，又為取締飆車
    行為，更常需動用警力來遏阻，無端浪費社會資源，行為實
    有非當，且被告犯後猶否認犯行，態度非佳等一切情狀，量
    處有期徒刑2 月及以新臺幣1 千元折算1 日易科罰金之折算
    標準，其認事用法並無不當，量刑亦甚妥適，被告上訴意旨
    ，空言否認犯罪，指摘原判決不當，非有理由，應予駁回。
據上論斷，應依刑事訴訟法第455 條之1 第1 項、第3 項、第36
8 條，判決如主文。
本案經檢察官程明慧到庭執行職務。
中    華    民    國    98    年    6     月    17    日
            刑事第十三庭  審判長法  官  簡志瑩
                                法  官  王參和
                                法  官  呂明燕
以上正本證明與原本無異。
不得上訴。
中    華    民    國    98    年    6     月    17    日
                                書記官  蔡毓琦
附錄本判決論罪之法條：
中華民國刑法第185條
損壞或壅塞陸路、水路、橋樑或其他公眾往來之設備或以他法致
生往來之危險者，處5 年以下有期徒刑，拘役或5 百元以下罰金
。
因而致人於死者，處無期徒刑或7 年以上有期徒刑。致重傷者，
處3 年以上10年以下有期徒刑。
第1 項之未遂犯罰之。


司法院資訊處製作；財團法人民間司法改革基金會備份。
